臺灣士林地方法院民事裁定
111年度事聲字第8號
異  議  人  龍凱股份有限公司
法定代理人  王克奉  
相  對  人  國揚實業股份有限公司
法定代理人  林子寬  
上列當事人間聲請確定訴訟費用額事件，異議人對本院司法事務
官於民國110年12月8日所為110年度司聲字第354號裁定提出異議
，本院裁定如下：
    主  文
異議駁回。
    理  由
一、按當事人對於司法事務官處理事件所為之終局處分，得於處
    分送達後10日之不變期間內，以書狀向司法事務官提出異議
    ；司法事務官認前項異議為無理由者，應送請法院裁定之；
    法院認第1項之異議為無理由者，應以裁定駁回之，民事訴
    訟法第240條之4第1項本文、第2項後段及第3項後段分別定
    有明文。本件異議人對本院司法事務官於民國110年12月8日
    所為110年度司聲字第354號裁定（下稱原裁定）提出異議，
    查原裁定於110年12月14日送達異議人（見原審卷第122頁）
    ，異議人於同年月24日具狀向本院提出異議，經核與上開條
    文規定相符，合先敘明。
二、異議意旨略以：臺灣高等法院109年度重上字第100號判決主
    文第4項前段既已載明「廢棄改判部分第一、二審訴訟費用
    ，由被上訴人負擔」（下稱系爭主文），而廢棄改判部分之
    訴訟標的金額為新臺幣（下同）3,459,203元，應徵第一、
    二審裁判費分別為35,254元、52,881元（合計88,135元），
    則系爭主文即應解為「訴訟標的金額3,459,203元部分第一
    、二審訴訟費用88,135元，由相對人負擔」，扣除相對人已
    支付530元證人旅費後，相對人應給付異議人87,605元。然
    原裁定曲解系爭主文文義，以廢棄改判部分之訴訟標的金額
    占第一、二審訴訟標的金額之比例（即0000000/00000000）
    分別與第一、二審訴訟費用相乘，來計算相對人應負擔之金
    額，增加系爭主文所無之「比例」條件，致相對人應給付之
    裁判費短少10,713元（計算式：87,605-76,892＝10,713），
    爰對原裁定不服提出異議等語。
三、按「因財產權而起訴，其訴訟標的之金額或價額在新臺幣十
    萬元以下部分，徵收一千元；逾十萬元至一百萬元部分，每
    萬元徵收一百元；逾一百萬元至一千萬元部分，每萬元徵收
    九十元；逾一千萬元至一億元部分，每萬元徵收八十元；逾
    一億元至十億元部分，每萬元徵收七十元；逾十億元部分，
    每萬元徵收六十元；其畸零之數不滿萬元者，以萬元計算。
    」，民事訴訟法第77條之13定有明文，可知民事訴訟法對因
    財產權而起訴之事件，裁判費計算係採分級累退計費之方式
    ，將訴訟標的金（價）額超過10萬元部分，分五級遞減其裁
    判費徵收比例甚明（該條立法理由參照）。
四、經查：
(一)異議人對相對人提起債務人異議之訴，請求相對人分別給付
    5,391,024元、76,196,400元及利息（合計81,587,424元）
    ，經本院以106年度重訴字第503號判決駁回異議人之訴及假
    執行之聲請，並諭知訴訟費用由異議人負擔。嗣異議人提起
    上訴，經臺灣高等法院以109年度重上字第100號判決異議人
    一部勝訴、一部敗訴，於主文第2、3、4項分別諭知「被上
    訴人（即相對人）應給付上訴人（即異議人）新臺幣3,459,
    203元，及自民國108年5月15日起至清償日止，按年息百分
    之5計算之利息。」、「其餘上訴駁回。」、「廢棄改判部
    分第一、二審訴訟費用，由被上訴人負擔；駁回上訴部分第
    二審訴訟費用，由上訴人負擔。」等語。嗣兩造均提起上訴
    ，經最高法院110年度台上字第657號裁定駁回兩造上訴，並
    諭知第三審訴訟費用由兩造各自負擔而確定在案，有上開判
    決可稽（見原審卷第12至53頁）。又異議人已支出第一、二
    審裁判費729,992元、1,094,988元（合計1,824,980元），
    亦有異議人所提自行收納款項收據2紙可證（見原審卷第56
    、58頁）。另本院司法事務官調卷審查後，將各審級訴訟費
    用由何人預納及其數額詳列如附表所示，異議意旨對此並不
    爭執。準此，原裁定依系爭主文諭知，以廢棄改判金額占全
    部第一審訴訟標的金額之比例即0000000/00000000，計算相
    對人應負擔之第一審訴訟費用為30,996元【計算式：（裁判
    費用729,992元＋證人日旅費1,060元）×0000000/00000000＝3
    0,996元，元以下四捨五入】、第二審訴訟費用為46,426元
    （計算式：裁判費用0000000元×0000000/00000000＝46,426
    元，元以下四捨五入），再扣除相對人已支出證人日旅費53
    0元後，確定相對人應再給付異議人76,892元（計算式：30,
    996元＋46,426元–530元＝76,892元），合於上開民事訴訟法
    第77條之13規定之分級累退計算方式，於法並無違誤。
(二)異議意旨雖稱系爭主文應解為「訴訟標的金額3,459,203元
    部分第一、二審訴訟費用88,135元，由相對人負擔」，扣除
    相對人已支付530元證人旅費後，相對人應給付異議人87,60
    5元云云。惟查，本件若依異議人主張之方式，單獨就「廢
    棄改判部分」逕依民事訴訟法第77條之13所定費率計算第一
    、二審裁判費數額合計為88,135元，則依同一標準單獨計算
    「未廢棄改判部分」之第一、二審裁判費數額合計為1,748,
    860元【按未廢棄改判部分之訴訟標的金額為78,128,221（
    計算式：81,587,424–3,459,203＝78,128,221），應徵第一
    、二審裁判費分別為699,544元、1,049,316元，合計1,748,
    860元】，二者合計即為1,836,995元（計算式：88,135元＋1
    ,748,860元），已逾異議人在第一、二審所繳納裁判費1,82
    4,980元，並將導致廢棄改判部分所應負擔之訴訟費用偏高
    ，與上開民事訴訟法第77條之13所採分級累退之立法意旨相
    悖。又所謂訴訟費用，包括裁判費、民事訴訟法第77條之23
    至第77條之25所定之費用，即訴訟文書之影印費、攝影費、
    翻譯費、鑑定費、證人及鑑定人日旅費，及其他進行訴訟之
    必要費用（最高法院100年度台抗字第382號裁定要旨參照）
    ，異議人漏列證人日旅費1,060元，亦有未洽。異議意旨認
    相對人應給付異議人87,605元，於法不合，並無可採。
五、綜上所述，原裁定依異議人聲請確定相對人應賠償異議人之
    訴訟費用額為76,892元，並依民事訴訟法第91條第3項規定
    ，於原裁定送達翌日起加給依法定利率計算之利息，核無違
    誤。異議意旨指摘原裁定不當，聲明廢棄，為無理由，應予
    駁回。
六、爰裁定如主文。
中    華    民    國   111    年     3    月    29    日
                  民事第二庭  法  官  方鴻愷
以上正本證明與原本無異。
如不服本裁定，應於裁定送達後10日之不變期間內，向本院提出
抗告狀，並繳納抗告費新臺幣1,000元。
中    華    民    國   110    年     3    月    29    日
                              書記官  陳紀元
附表：(元以下四捨五入)
審  級 項      目 金  額  (新  臺  幣) 備        考   一 裁判費用 729,992元 1.聲請人支出。 2.聲請人另支出408,616元部分，係原起訴聲明第一、二項之裁判費，此部分業經和解，依前開規定，應由聲請人負擔。  證人日旅費 1,060元 兩造各支出530元。   二 裁判費用 1,094,988元 聲請人支出。   三 裁判費用 聲請人支出1,049,316元    相對人支出52,881元 應由當事人各自負擔。